【裁判字號】    97,易,244
【裁判日期】    970320
【裁判案由】    偽造文書
【裁判全文】
臺灣臺中地方法院刑事判決               97年度易字第244號
公  訴  人  臺灣臺中地方法院檢察署檢察官
被      告  乙○○
上列被告因偽造文書案件，經檢察官提起公訴（96年度偵字第
10589號），本院判決如下：
    主    文
乙○○犯行使業務登載不實罪，處拘役伍拾捌日，如易科罰金，
以新台幣壹仟元折算壹日，減為拘役貳拾玖日，如易科罰金，以
新台幣壹仟元折算壹日。。
    犯罪事實
一、乙○○為展福橡膠股份有限公司（下稱展福公司）及另一家
    族公司錄頂座墊股份有限公司（下稱錄頂公司）之實際負
    責人（展福公司之名義負責人為張銘勸，已另為不起訴處分
    ），丙○○於民國95年8月16日，與展福公司成立聘任合約
    ，約定丙○○係任職於展福公司。惟乙○○明知丙○○並未
    任職於錄頂公司，竟基於行使業務登載不實文書之犯意，於
    95年8月至96年1月間，請不知情之公司會計甲○○，接續於
    其業務上作成之勞工保險加保申報表暨全民健康保險第1、2
    、3類保險對象投保申報表、錄頂公司95年度各類所得扣繳
    暨免扣繳憑單等2份文件，虛偽登載丙○○於95年4月至12
    月間，領取錄頂公司新臺幣（下同）7萬280元薪資，且在展
    福公司95年度各類所得扣繳暨免扣繳憑單上，低報丙○○僅
    於展福公司領取13萬4,841元薪資後，再持上開文件分別向
    勞工保險局、中央健康保險局中區分局、財政部臺灣省中區
    國稅局申報，足以生損害於丙○○及勞工保險局、中央健康
    保險局中區分局、財政部臺灣省中區國稅局等機關勞保費、
    健保費與稅捐稽徵之正確性。嗣丙○○於96年1月11日查知
    上情。
二、案經丙○○委由蔡苑宜律師訴請臺灣臺中地方法院檢察署檢
    察官偵查起
    理    由
一、訊據被告乙○○矢口否認有前揭犯行，辯稱，本案因告訴人
    任職之展福公司，其公司員工低於五人，可以不申報投保單
    位，但需要幫員工投保，告訴人任職展福公司後，為了節省
    程序，經告訴人之同意後，將告訴人投保在展福公司之關係
    企業錄頂公司申請書交予告訴人看過後，交由會計人員辦理
    投保，另薪資印領清冊內容亦有告知告訴人，且該印章亦係
    告訴人提供，始製作扣繳憑單，另外展福公司當時僅初步擴
    展業務，與錄頂及被告負責之另一信程科技座墊有限公司（
    下簡稱信程公司）均互相支援，告訴人之薪資亦有由信程公
    司支付云云。
二、經查，證人甲○○於本院審理中亦證稱，丙○○約聘的時候
    是展福公司的人，可是兩邊的工作他都有作，那時候張銘勸
    有交代國外英文的部分丙○○會負責。丙○○是九十五年八
    月來的，是在八月或是九月投保的，申請書是我製作的。展
    福公司那邊沒有申請勞健保，所以我幫他加在錄頂公司。因
    為勞保局那邊要作一個申請，投保單位才能去投保。展福公
    司底下沒有員工，所以沒有申請為投保單位。我在投保時，
    有跟丙○○說要加在錄頂公司，且投保金額也有跟他說。丙○○沒有跟我說不要，我就幫他辦了。公司的大章是我蓋的
    ，小章是被告蓋的。勞健保申請單丙○○不需要蓋章。印領
    清冊是我製作的，章是我蓋的，我先拿給丙○○看，他沒有
    異議，是丙○○拿章給我蓋的。後來在一月份的時候，丙○○發現，問我為何要加入錄頂，要求我要將他改回展福公司
    ，所以我就幫他退保，後來他就愈變愈怪，我跟他說，請他
    自己聲請加入展福公司的投保。丙○○所領薪資，展福公司
    及錄頂公司都有等語，雖與被告所辯大致相符，惟其係被告
    所經營之公司之會計人員，其本身亦與本案有利害關係，其
    供述不免偏頗，且依偵查卷第36頁所附匯款回條聯中，信程
    公司確曾於95年9月11日、95年10月，及95年11月10日由甲○○匯款至告訴人之帳戶支付，惟並無錄頂公司匯至告訴人
    帳戶資料，告訴人丙○○是否兼任頂福公司之工作，及領取
    頂福公司之薪資，即非無疑，證人甲○○前開證述尚難資為
    被告有利之認定，況告訴人係係展福公司之職員，有聘任合
    約書在卷足稽，其為展福公司之職員，依法應以展福公司為
    投保單位，且薪資之申報亦只能申報在展福公司，不能任由
    私下借用其他公司名義為之，縱使告訴人同意亦不能免除被
    告之刑責，此外，復有勞工保險加保申報表暨全民健康保險
    第1、2、3類保險對象投保申報表、錄頂公司95年度各類所
    得扣繳暨免扣繳單、展福公司95年度各類所得扣繳暨免扣繳
    單、錄頂公司96年1月份勞工退休金提繳費計算名冊等在卷
    可按，本案事證明確，被告犯行應堪認定。
三、被告為展福公司實際負責人，負責公司業務之經營，係其從
    事公司活動業務之人，故核被告乙○○所為，係犯刑法第
    216條、第215條之行使業務登載不實文書罪嫌。另其利用不
    知情之會計甲○○登載不實事項於其所掌之業務上文書，應
    論以間接正犯，被告於所掌業務文書上登載不實之低度行為
    應為行使該不實文書之高度行為所吸收，不另論罪，另其先
    後多次行為，屬業務上同一行為，為包括上一罪，僅論以一
    罪。爰審酌被告素行尚佳，未有犯罪前科，有台灣高等法院
    被告前案紀錄表在卷足稽，其係因貪圖一時便利致犯本罪，
    及其所生危害尚非重大，雖犯後否認犯罪，惟已與告訴人達
    成和解，有和解書在卷可按等一切情狀，量處如主文所示之
    刑，並諭知易科罰金之折算標準，被告犯罪時間係在96年4
    月24日以前，核與中華民國96年罪犯減刑條例第2條第1項第
    3款規定相符，減其刑二分之一，減為有期徒刑月，並諭知
    易科罰金之折算標準。
四、據上論斷，應依刑事訴訟法第二百九十九條第一項前段，刑
    法第二百十六條、第二百十五條、第四十一條第一項前段，
    刑法施行法第一條之一，中華民國96年罪犯減刑條例第2條
    第1項第3款、第9條、第7條，判決如主文。
中    華    民    國    97    年    3     月    20    日
                  刑事第四庭    法  官  林清鈞
上正本證明與原本無異。
如不服本判決，應於收受送達後10日內向本院提出上訴書狀（應
敘述具體理由並附繕本）。
上訴書狀如未敘述理由，應於上訴期間屆滿後20日內補提理由書
於本院。
                                書記官  陳貴卿
中    華    民    國    97    年    3     月    20    日
附錄論罪科刑法條
中華民國刑法第215條
從事業務之人，明知為不實之事項，而登載於其業務上作成之文
書，足以生損害於公眾或他人者，處3年以下有期徒刑、拘役或5
百元以下罰金。


司法院資訊處製作；財團法人民間司法改革基金會備份。
